【裁判字號】    97,易,3713
【裁判日期】    971217
【裁判案由】    恐嚇取財
【裁判全文】
臺灣板橋地方法院刑事判決              97年度易字第3713號
聲  請  人  臺灣板橋地方法院檢察署檢察官
被      告  甲○○
上列被告因恐嚇取財案件，經檢察官聲請以簡易判決處刑（97年
度偵字第2248號），本院認應適用通常程序審判，判決如下：
    主  文
本件免訴。
    理  由
一、按檢察官聲請以簡易判決處刑之案件，經法院認為有第451
    條之1 第4 項但書之情形者，應適用通常程序審判之，刑事
    訴訟法第452 條定有明文。本件聲請人以被告甲○○涉犯刑
    法第30條、第346 條第1 項之幫助恐嚇取財罪，聲請本院以
    簡易判決處刑。惟查本件依法被告應為免訴之諭知，因認有
    同法第451 條之1 第4 項但書第3 款規定之情形，不得逕以
    簡易判決處刑，應適用通常程序審判之，合先敘明。
二、聲請意旨略稱：被告甲○○依一般社會生活經驗，應可知悉
    一般人均可自行申請金融帳戶使用，如非意圖供犯罪使用，
    並無收購他人帳戶之必要，並可預見提供金融帳戶供人使用
    ，可能幫助他人遂行不特定之財產犯罪。竟仍基於幫助他人
    犯罪之不確定故意，於民國96年10月12日前某日，在某不詳
    地點，將其於96年8 月22日所申辦之臺灣郵政股份有限公司
    三重中正路郵局帳號00000000000000號帳戶之存摺及金融卡
    ，交予某年籍不詳之人使用。嗣有某犯罪集團成員，先於96
    年10月2 日竊得乙○○所有車牌號碼0952-NP 之自用小客車
    ，而於同月12日，以電話要求乙○○依指示匯款，始可取回
    失竊之車輛，以此危害乙○○所有財產之方式，遂行恐嚇取
    財之目的，乙○○為取回失竊車輛，即依該人電話指示，於
    翌（13）日，將新臺幣（下同）29,000元、29,000元、2,00
    0 元，分3 次匯款至甲○○上開郵局帳戶中，因認被告涉犯
    有刑法第30條、第346 條第1 項之幫助恐嚇取財罪嫌等語。
三、按案件曾經判決確定者，應諭知免訴之判決，刑事訴訟法第
    302 條第1 款定有明文。又訴訟上所謂一事不再理之原則，
    關於實質上一罪或裁判上一罪，亦均有其適用，最高法院60
    年臺非字第77號著有判例。
四、訊據被告甲○○雖矢口否認有幫助恐嚇取財犯行，惟查被告
    於警詢、偵審就申請開立本件郵局帳戶用途、遺失時間、情
    節等事項，前後說詞不一，復於遺失後未報警處理，亦有違
    常情，足見被告否認之辯詞應不足採，此外上開犯罪事實，
    並經被害人乙○○於警詢證述被害情節甚明，並有被害人匯
    款之郵政國內匯款執據、被告上開郵局帳戶開戶資料及交易
    明細等資料影本可資佐證，事證明確，被告本件犯行堪以認
    定。然次查被告於本件上開同一犯罪時地，同時並有交付其
    開戶所有彰化銀行北三重分行帳號00000000000000號帳戶之
    存摺、金融卡及密碼等物，幫助詐欺集團供作詐騙被害人匯
    款之人頭帳戶使用行為，其後即經詐欺集團詐騙被害人戊○○匯款至被告上開彰化銀行帳戶之犯罪事實，復經檢察官於
    97年2 月25日聲請簡易判決處刑，由本院以97年度簡上字第
    586 號判決判處有期徒刑四月，並已於97年8 月7 日確定及
    97年10月2 日易科罰金執行完畢在案，此有上開偵查、簡易
    審理等案卷、判決、臺灣高等法院被告前案紀錄表等在卷可
    稽。核諸上開97年度簡上字第586 號判決確定之犯罪事實，
    與本件有想像競合犯之裁判上一罪等關係，是本件聲請起訴
    部分，應為上開確定判決效力所及，從而，依上開規定及說
    明，本件爰不經言詞辯論，逕為諭知免訴之判決。
五、另臺灣臺中地方法院檢察署檢察官97年度偵字第7760號移送
    併案意旨略以：被告甲○○依一般社會之通見，可預見一般
    人支付代價或以其他方法取得他人金融機構帳戶使用常與財
    產犯罪密切相關，且取得他人存摺及帳戶資料之目的在於取
    得贓款及掩飾犯行不易遭人追查，苟交付金融帳戶予他人使
    用，將被犯罪集團用於向被害人詐欺取財之匯款之帳戶，又
    其對於提供帳戶雖無引發他人萌生犯罪之確信，但仍不顧他
    人所可能遭害之危險，竟基於幫助犯罪集團遂行詐欺取財之
    財產上犯罪，縱有人持以犯罪亦不違反其本意之不確定故意
    ，於96年10月12日前之某日某時許，在不詳地點，將其於96
    年8 月22日在臺灣郵政股份有限公司三重中正路郵局所開設
    之存款帳戶（帳號：00000000000000號）之存摺、提款卡（
    含密碼資料）及印鑑，交付予真實姓名年籍不詳之人。嗣該
    真實姓名年籍不詳之人於取得甲○○上開存款帳戶之存摺、
    提款卡（含密碼資料）、印鑑後，即與其所屬之犯罪集團成
    員共同基於意圖為自己不法所有之犯意聯絡，由該真實姓名
    年籍不詳之人或其所屬之犯罪集團成員，於96年10月12日上
    午11時30分許，撥打電話予丁○○，恫嚇丁○○欲放火燒毀
    丁○○所開設之工廠，以此危害丁○○所有財產之方式，遂
    行恐嚇取財之目的，致丁○○心生畏懼，而依指示指派渠員
    工邵春望，至臺灣郵政股份有限公司大甲幼獅郵局，於96年
    10月12日13時30分許，以臨櫃匯款之方式，匯款8 萬元至甲○○之上開臺灣郵政股份有限公司三重中正路郵局帳戶內，
    再予以提領一空。後該真實姓名年籍不詳之人或其所屬之犯
    罪集團成員，又於96年10月15日14時許，撥打電話予丙○○
    ，恫嚇丙○○欲丟擲汽油彈燒燬丙○○之住家，以此危害丙○○所有財產之方式，遂行恐嚇取財之目的，致丙○○心生
    畏懼，而依指示至臺灣郵政股份有限公司嘉義縣中埔後庄郵
    局，於96年10月15日17時3 分許，以臨櫃匯款之方式，匯款
    5 萬元至甲○○之上開臺灣郵政股份有限公司三重中正路郵
    局帳戶內，再予以提領一空。該真實姓名年籍不詳之人或其
    所屬之犯罪集團成員，復於96年10月16日某時許，撥打電話
    予己○○，對己○○進行恫嚇，遂行恐嚇取財之目的，致己○○心生畏懼，而依指示至臺灣郵政股份有限公司樹林迴龍
    郵局，於96年10月16日上午11時17分許，以臨櫃匯款之方式
    ，匯款15萬元至甲○○之上開臺灣郵政股份有限公司三重中
    正路郵局帳戶內，再予以提領一空。嗣因丁○○、丙○○、
    己○○發覺受騙而報警處理，經警循線查獲始悉上情。因認
    被告上開所為，涉犯有刑法第30條、第346 條第1 項之幫助
    恐嚇取財罪嫌，且核與前經臺灣板橋地方法院檢察署檢察官
    以97年度偵字第2248號提起公訴，現由本院審理之本件被告
    被訴犯行，屬事實上一罪之同一案件，依裁判不可分之法理
    ，爰移請併案審理等語。惟依上所述，本件因案件曾經判決
    確定者，應諭知免訴之判決，從而上開移送併辦之案件，本
    院即無從併予審理，爰退併移還檢察官另為適當之處分，併
    此敘明。
據上論斷，應依刑事訴訟法第452 條、第302 條第1 款、第307
條，判決如主文。
中    華    民    國    97    年    12    月    17    日
              刑事第十一庭  審判長法  官  彭  全  曄
                                  法  官  陳  正  昇
                                  法  官  洪  珮  婷
以上正本證明與原本無異。
如不服本判決應於收受送達後十日內向本院提出上訴書狀，並應
敘述具體理由；其未敘述上訴理由者，應於上訴期間屆滿後二十
日內向本院補提理由書（均須按他造當事人之人數附繕本）「切
勿逕送上級法院」。
                                  書記官  林  怡  秀
中    華    民    國    97    年    12    月    17    日


司法院資訊處製作；財團法人民間司法改革基金會備份。
